【裁判字號】    99,審訴,2888
【裁判日期】    991222
【裁判案由】    毒品危害防制條例
【裁判全文】
臺灣高雄地方法院刑事判決            99年度審訴字第2888號
公  訴  人  臺灣高雄地方法院檢察署檢察官
被      告  鍾秀旻
上列被告因違反毒品危害防制條例案件，經檢察官提起公訴（99
年度偵字第23646 號、99年度毒偵字第4920號），被告於本院準
備程序進行中，為有罪之陳述，經本院合議庭裁定由受命法官獨
任改依簡式審判程序審理，並判決如下：
    主  文
鍾秀旻犯如附表所示之伍罪，各處如附表主文欄所示之刑。應執
行有期徒刑貳年貳月。扣案之第一級毒品海洛因拾伍包（檢驗後
淨重分別為零點壹壹柒公克、零點零柒壹公克、零點壹陸零公克
、合計驗餘淨重零點肆柒公克及含海洛因之包裝袋拾伍個）、第
二級毒品甲基安非他命壹包（驗後淨重零點零伍捌公克及含甲基
安非他命之包裝袋壹個），均沒收銷燬之；扣案之吸食器壹組、
藥鏟貳支、注射針筒柒支、玻璃球參支、吸管伍支、空夾鏈袋貳
拾肆個，均沒收。
    事  實
一、鍾秀旻前因施用毒品案件，經本院以民國97年度審毒聲字第
    1076號裁定送觀察勒戒後，因無繼續施用毒品傾向，於98年
    3 月27日執行完畢釋放，並經臺灣高雄地方法院檢察署檢察
    官於98年6 月18日以98年度毒偵緝字第87號、98年度毒偵字
    第1625號為不起訴處分確定。猶不知戒絕毒癮，明知海洛因
    及甲基安非他命分別係毒品危害防制條例第2 條第2 項第1
    款及第2 款所分別明定之第一級毒品及第二級毒品，不得持
    有、施用，竟於上開觀察勒戒執行完畢釋放後5 年內，復基
    於施用第一級毒品海洛因、第二級毒品甲基安非他命、同時
    持有第一級毒品海洛因、第二級毒品甲基安非他命之犯意，
    分別於附表所示之時地，施用第一級毒品海洛因、第二級毒
    品甲基安非他命、持有第一級毒品海洛因、第二級毒品甲基
    安非他命（施用、持有第一、二級毒品之時間、地點、施用
    或持有方式、查獲時間及地點均如附表所示）。
二、案經高雄縣政府警察局旗山分局報告臺灣高雄地方法院檢察
    署檢察官偵查起訴。
    理  由
一、本件被告鍾秀旻所犯均係死刑、無期徒刑、最輕本刑為3 年
    以上有期徒刑以外之罪，其於準備程序中，就被訴事實為有
    罪之陳述，經本院告知簡式審判程序之旨，並聽取檢察官及
    被告之意見後，合議庭裁定由受命法官獨任進行簡式審判程
    序，合先敘明。
二、上開事實，業據被告於警詢及本院審理時坦承不諱（見警二
    卷第9 頁、偵二卷第14頁、本院審訴2888卷第76頁反面、本
    院審訴3217卷第79頁反面）。附表編號5 被告同時持有第一
    級毒品海洛因、第二級毒品甲基安非他命之部分，有高雄縣
    政府警察局旗山分局扣押筆錄暨扣押物品目錄表及現場照片
    8 張、法務部調查局99年9 月30日濫用藥物實驗室鑑定書、
    高雄醫學大學附設中和紀念醫院99年10月12日檢驗報告在卷
    可考（見警二卷第15至19、25至28頁、本院審訴3217卷第27
    、88頁），是被告持有第一級毒品海洛因、第二級毒品甲基
    安非他命之事實，洵堪認定。又附表編號1 至4 被告施用第
    一級毒品海洛因、第二級毒品甲基安非他命之部分，經警2
    次採集其尿液送台灣檢驗科技股份有限公司檢驗結果，被告
    尿液均分呈嗎啡及甲基安非他命陽性反應，有高雄縣政府警
    察局旗山分局毒品危害防制條例案件嫌犯代碼與真實姓名對
    照表、高雄縣政府警察局採集尿液檢體監管記錄表、台灣檢
    驗科技股份有限公司濫用藥物尿液檢驗報告各2 份可稽（見
    警一卷第27、29頁、偵一卷第22頁、警二卷第22至23頁、偵
    二卷第2 頁）。爰審酌：（一) 氣相層析質譜儀（GC／MS）
    乃目前就藥物篩檢結果必須進一步確認時最常採用之確認方
    法，因此在良好的操作條件之下，以氣相層析質譜儀作藥物
    及其代謝物之定性及定量分析，幾乎不會有偽陽性反應產生
    ，業經行政院國軍退除役官兵輔導委員會台北榮民總醫院於
    83年4 月7 日以（83）北總內字第03059 號函示明確。（二
    ) 海洛因係嗎啡經化學合成之半人工合成品，毒性倍於嗎啡
    ，其經吸食或施打入人體，經新陳代謝作用又分解成嗎啡，
    故海洛因在進入人體後，均以嗎啡型態排於尿液中，故於吸
    食或施打海洛因者尿液中，可檢出嗎啡陽性反應，業經憲兵
    司令部80年5 月7 日以（80）鑑驗字第1746號函示明確。(
    三) 而甲基安非他命經口服投與後約百分之70於24小時內自
    尿中排出，約百分之90於96小時內自尿中排出，且甲基安非
    他命成分之檢出與其投與方式、投與量、個人體質、採尿時
    間與檢測儀器之精密度等諸多方式有關，因此僅憑尿液中呈
    甲基安非他命陽性反應，並無法確實推算吸食時間距採集時
    間之長短，惟依上述資料推斷，最長不會超過4 日即96小時
    ，亦經行政院衛生署藥物食品檢驗局81年2 月8 日81藥檢一
    字第001156號函示明確。從而，被告尿液經以氣相層析質譜
    儀鑑驗後，結果均分呈嗎啡及甲基安非他命陽性反應，已如
    前述，是依前開函示意旨，被告自白核與事實相符。又被告
    前因施用毒品案件，經本院以97年度審毒聲字第1076號裁定
    送觀察勒戒後，因無繼續施用毒品傾向，於98年3 月27日執
    行完畢釋放，並經臺灣高雄地方法院檢察署檢察官於98年6
    月18日以98年度毒偵緝字第87號、98年度毒偵字第1625號為
    不起訴處分確定之事實，有臺灣高等法院被告前案紀錄表在
    卷可憑。是被告於上開觀察勒戒執行完畢釋放後5 年內，再
    犯本案4 罪，均應依法論科。從而，本案事證明確，被告施
    用第一級毒品海洛因、第二級毒品甲基安非他命各2 次及同
    時持有第一級海洛因、第二級毒品甲基安非他命之犯行，均
    堪以認定。
三、論罪科刑部分：
(一)按海洛因、甲基安非他命為毒品危害防制條例所稱之第一、
    二級毒品，此觀諸該條例第2 條第2 項第1 款、第2 款甚明
    ，被告施用上開毒品，核其所為，係違反毒品危害防制條例
    第10條第1 項、第2 項之施用第一、二級毒品罪（各2 罪）
    及同時持有第一、二級毒品罪（1 罪）。起訴書業已載明被
    告同時持有海洛因、甲基安非他命而遭查獲之事實，僅係漏
    引犯罪法條，本院自應一併審理之。被告施用第一、二級毒
    品前持有第一、二級毒品（指99年6 月30日及99年7 月20日
    上午8 時、9 時30分施用海洛因、甲基安非他命前之持有行
    為）之低度行為均為其後施用毒品之高度行為所吸收，均不
    另論罪。又被告同時持有第一級毒品海洛因及第二級毒品甲
    基安非他命，係一行為觸犯數罪名，為想像競合犯，應從一
    重之持有第一級毒品罪處斷。被告上開5 次犯行，犯意各別
    、行為互殊，應分論併罰。本院審酌被告經觀察勒戒執行完
    畢後，猶不思戒除毒癮，顯見其並無堅定戒癮之意志，且未
    經許可無故持有第一、二級毒品，行為顯有可議之處，惟念
    其行為尚未危害他人及其犯後能坦承犯行，態度尚稱良好，
    持有毒品數量尚非甚鉅等一切情狀，分別量處如主文所示之
    刑，並依刑法第51條第5 款之規定，定其應執行刑，以資警
    惕。
(二)扣案如附表編號1 、5 所示之物，經送驗後，確均係第一級
    毒品海洛因（檢驗後淨重分別為0.117 公克、0.071 公克、
    0.160 公克、合計驗餘淨重0.47公克及內含與海洛因難以析
    離，應一併視為毒品之包裝袋15個）及第二級毒品甲基安非
    他命（驗後淨重0.058 公克及內含與甲基安非他命難以析離
    ，應一併視為毒品之包裝袋1 個）之事實，有高雄市立凱旋
    醫院99年9 月7 日濫用藥物成品檢驗鑑定書、法務部調查局
    99年9 月30日濫用藥物實驗室鑑定書、高雄醫學大學附設中
    和紀念醫院99年10月12日檢驗報告在卷可參（見本院審訴28
    88卷第18頁、本院審訴3217卷第27、88頁），是不問屬於犯
    人與否，爰各依毒品危害防制條例第18條第1 項前段規定，
    宣告沒收銷燬之。另毒品之包裝袋部分，因與其上所殘留之
    毒品難以析離，應視同毒品，一併宣告沒收銷燬之；扣案如
    附表編號1 、3 所示之物，均係被告所有或為預備施用、或
    為供其施用本案海洛因之物；編號2 、4 所示之物，均係被
    告所有供其施用本件甲基安非他命所用之物，均依刑法第38
    條第1 項第2 款之規定，宣告沒收。至海洛因、甲基安非他
    命鑑驗耗損部分，因已滅失，爰不宣告沒收銷燬之。
據上論斷，應依刑事訴訟法第273 條之1 第1 項、第299 條第1
項前段，毒品危害防制條例第10條第1 項、第2 項、第11條第1
項、第2 項、第18條第1 項前段，刑法第11條、第55條、第51條
第5 款、第9 款、第38條第1 項第2 款，判決如主文。
本案經檢察官王兆琳到庭執行職務。
中    華    民    國    99    年    12    月    22    日
                    刑事第十庭  法  官  方錦源
以上正本證明與原本無異。
如不服本判決應於收受本判決後10日內向本院提出上訴書狀，並
應敘述具體理由，如未敘述上訴理由者，應於上訴期間屆滿後20
日內補提理由書狀於本院（均須按他造當事人之人數附繕本）「
切勿逕送上級法院」。
中    華    民    國    99    年    12    月    22    日
                                書記官  黃勤涵
附表：
┌─┬────┬────┬────────┬─────┬─────────┐
│編│施用時間│施用地點│查獲時間、地點  │所犯之罪  │主文（含所處之刑及│
│號│        │及方式  │                │          │應沒收或銷燬之物）│
├─┼────┼────┼────────┼─────┼─────────┤
│1 │於99年6 │在其斯時│99年6 月30日下午│施用第一級│鍾秀旻施用第一級毒│
│  │月30日某│位於高雄│5 時40分許，經警│毒品      │品，處有期徒刑捌月│
│  │時（不含│縣旗山鎮│徵得鍾秀旻同意進│          │。扣案之海洛因參包│
│  │受公權力│延平一路│入前揭租屋處執行│          │（檢驗後淨重分別為│
│  │拘束之期│65巷25號│搜索，並當場扣得│          │零點壹壹柒公克、零│
│  │間）    │3 樓之租│第一級毒品海洛因│          │點零柒壹公克、零點│
│  │        │屋內，以│3 包（檢驗後淨重│          │壹陸零公克及含海洛│
│  │        │將海洛因│0.117 公克、0.07│          │因之包裝袋參個），│
│  │        │摻水後，│1 公克、0.160 公│          │均沒收銷燬之；扣案│
│  │        │置入針筒│克及含海洛因之包│          │之藥鏟貳支，均沒收│
│  │        │注射血管│裝袋3 個）；鍾秀│          │。                │
│  │        │之方式，│旻所有供本案施用│          │                  │
│  │        │施用第一│海洛因之藥鏟2 支│          │                  │
│  │        │級毒品海│，經徵其同意採尿│          │                  │
│  │        │洛因1 次│送驗，結果呈嗎啡│          │                  │
│  │        │。      │陽性反應。      │          │                  │
├─┼────┼────┼────────┼─────┼─────────┤
│2 │於99年6 │在前揭編│於上揭時地經警執│施用第二級│鍾秀旻施用第二級毒│
│  │月30日某│號1 之租│行搜索，並當場扣│毒品      │品，處有期徒刑伍月│
│  │許（施用│屋處，以│得鍾秀旻所有供本│          │。扣案之吸食器壹組│
│  │編號1 海│將甲基安│案施用甲基安非他│          │、前揭藥鏟貳支，均│
│  │洛因後不│非他命置│命之吸食器1 組、│          │沒收。            │
│  │久）    │入玻璃球│前揭藥鏟2 支，且│          │                  │
│  │        │燒烤，待│經採尿送驗，結果│          │                  │
│  │        │產生煙霧│呈甲基安非他命陽│          │                  │
│  │        │後，吸食│性反應。        │          │                  │
│  │        │煙霧之方│                │          │                  │
│  │        │式，施用│                │          │                  │
│  │        │第二級毒│                │          │                  │
│  │        │品甲基安│                │          │                  │
│  │        │非他命1 │                │          │                  │
│  │        │次。    │                │          │                  │
├─┼────┼────┼────────┼─────┼─────────┤
│3 │於99年7 │在前揭編│99年7 月22日晚間│施用第一級│鍾秀旻施用第一級毒│
│  │月20日上│號1 之租│9 時許，在前揭編│毒品      │品，處有期徒刑捌月│
│  │午8 時30│屋處，以│號1 之租屋處，因│          │。扣案之空夾鏈袋貳│
│  │分許    │編號1 所│另案遭通緝而為警│          │拾肆個、注射針筒柒│
│  │        │示方式，│查獲，並當場扣得│          │支，均沒收。      │
│  │        │施用第一│鍾秀旻所有或為預│          │                  │
│  │        │級毒品海│備施用、或為供本│          │                  │
│  │        │洛因1 次│案施用海洛因之空│          │                  │
│  │        │。      │夾鏈袋24個、注射│          │                  │
│  │        │        │針筒7 支，且經徵│          │                  │
│  │        │        │其同意採尿送驗，│          │                  │
│  │        │        │結果呈海洛因陽性│          │                  │
│  │        │        │反應。          │          │                  │
├─┼────┼────┼────────┼─────┼─────────┤
│4 │於99年7 │在前揭編│於上揭時地經警查│施用第二級│鍾秀旻施用第二級毒│
│  │月20日上│號1 之租│獲，並當場扣得鍾│毒品      │品，處有期徒刑伍月│
│  │午9 時許│屋處，以│秀旻所有供本案施│          │。扣案之玻璃球參支│
│  │        │前揭編號│用甲基安非他命之│          │、吸管伍支，均沒收│
│  │        │2 之方式│玻璃球3 支、吸管│          │。                │
│  │        │，施用第│5 支，且經採尿送│          │                  │
│  │        │二級毒品│驗，結果呈甲基安│          │                  │
│  │        │甲基安非│非他命陽性反應。│          │                  │
│  │        │他命1 次│                │          │                  │
│  │        │。      │                │          │                  │
├─┼────┼────┼────────┼─────┼─────────┤
│5 │於99年7 │在旗山交│於上揭編號3 時地│持有第一級│鍾秀旻持有第一級毒│
│  │月20日上│流道下之│經警查獲，並當場│毒品      │品，處有期徒刑伍月│
│  │午某時  │加油站，│扣得未及施用之第│          │。扣案之海洛因拾貳│
│  │（施用編│向某真實│一級毒品海洛因12│          │包（合計驗餘淨重零│
│  │號3 海洛│姓名、年│包（合計驗餘淨重│          │點肆柒公克及含海洛│
│  │因、編號│籍不詳之│0.47公克及含海洛│          │因之包裝袋拾貳個）│
│  │4 甲基安│綽號「阿│因之包裝袋12個）│          │及甲基安非他命壹包│
│  │非他命後│軍」之成│及第二級毒品甲基│          │（驗後淨重零點零伍│
│  │某時）  │年男子，│安非他命1 包（驗│          │捌公克及含甲基安非│
│  │        │以新臺幣│後淨重0.058 公克│          │他命之包裝袋壹個）│
│  │        │6,500 元│及含甲基安非他命│          │，均沒收銷燬之。  │
│  │        │之價格，│之包裝袋1 個）。│          │                  │
│  │        │同時購入│                │          │                  │
│  │        │第一級毒│                │          │                  │
│  │        │品海洛因│                │          │                  │
│  │        │12包及第│                │          │                  │
│  │        │二級毒品│                │          │                  │
│  │        │甲基安非│                │          │                  │
│  │        │他命1 包│                │          │                  │
│  │        │，而予以│                │          │                  │
│  │        │持有。  │                │          │                  │
└─┴────┴────┴────────┴─────┴─────────┘
附錄條文：
毒品危害防制條例第10條第1 項、第2 項：
施用第一級毒品者，處6 月以上5 年以下有期徒刑。
施用第二級毒品者，處3 年以下有期徒刑。
毒品危害防制條例第11條第1 項
持有第一級毒品者，處3 年以下有期徒刑、拘役或新臺幣5 萬元
以下罰金。

司法院資訊處製作；財團法人民間司法改革基金會備份。
